臺灣高等法院臺中分院刑事裁定　　　　　　九十三年度毒抗字第四三號
　　抗　告　人
　　即受處分人　甲○○
右列抗告人因撤銷停止戒治施以強制戒治案件，不服臺灣彰化地方法院中華民國九十
九十三年五月十八日裁定（九十三年度毒聲字第三八四號）提起抗告，本院裁定如左
：
      主  文
抗告駁回。
      理  由
一、本件抗告意旨略以：受處分人於停止戒治後已完全戒毒，案發前適因感冒咳嗽曾
    至北斗鎮張魏耀耳鼻喉科診治，並另在溪洲鄉村西藥房購買「適嗽康」糖漿連續
    服用，該藥衛署製字第一六三四五號，殊不知該藥含有可待因成分可能因此而驗
    出有尿液嗎啡陽性反應，誤為再度施用毒品云云。
二、原審裁定意旨以：
(一)、受處分人（即抗告人甲○○）前因施用毒品案件，經觀察、勒戒後，認有繼續施
    用毒品之傾向，即由原審法院以九十二年度毒聲字第一八四七號裁定令入戒治處
    所施以強制戒治，嗣於戒治期間，再經該院以九十三年度毒聲字第一二０號裁定
    准予停止戒治，所餘期間並宣告付保護管束，並由檢察官核發保護管束指揮書，
    明定保護管束期間自民國（下同）九十三年三月一日起至九十三年九月六日止，
    惟受處分人於九十三年四月八日至臺灣彰化地方法院檢察署接受採尿，經檢驗後
    其尿液檢體呈嗎啡陽性反應，此亦有尿液檢體監管紀錄、中山醫學大學附設醫院
    藥物濫用檢測中心九十三年四月十五日所出具之第0000000號檢驗報告各
    一紙附卷可憑，足認受處分人於採尿前四日內應有施用毒品之犯行。核被告於保
    護管束期間再度施用毒品之犯行，依修正前毒品危害防制條例第二十二條第二項
    之規定，應撤銷停止戒治，惟毒品危害防制條例業已於九十二年六月六日經立法
    院修正通過，同年七月九日經總統公布，並自公布後六個月即九十三年一月九日
    開始施行（參同條例第三十六條）。依修正後之毒品危害防制條例第三十五條第
    一項第一款規定：「於中華民國九十二年六月六日毒品危害防制條例修正施行前
    （即指九十三年一月九日前）繫屬之施用毒品案件，於該條例施行後，有關觀察
    、勒戒及強制戒治中之案件，適用修正後觀察、勒戒及強制戒治之規定」，又同
    條第二項另規定：「前項情形，依修正前之規定有利於行為人者，適用最有利於
    行為人之規定」。查本案係於九十三年一月九日前繫屬於臺灣彰化地方法院檢察
    署，故有關行為人於新法施行後之處遇方式，依前揭規定，自應比較修正前、後
    毒品危害防制條例之相關規定，以決定何者較有利於行為人而予以援用。
(二)、依修正後毒品危害防制條例第二十條第二項、第三項及第二十三條第二項之規定
    ，行為人因第一次施用毒品案件經觀察、勒戒後，認有繼續施用毒品之傾向者，
    由法院裁定令入戒治處所施以強制戒治，至無繼續戒治之必要為止（期間不得超
    過一年）即獲釋放，此時戒治處分已經執行完畢（按新法已刪除舊法關於停止戒
    治之規定），惟行為人於釋放後五年內再犯者，則須由檢察官依法提起公訴，而
    無庸另行聲請強制戒治。是若依修正後之毒品危害防制條例規定，本件受處分人
    於戒治獲釋後五年內之犯行，自應依法論罪科刑。惟如依修正前同條例第二十二
    條第二項、第二十三條第一項之規定，本件受處分人於停止戒治期間因違反保護
    管束應遵守事項情節重大，須由法院裁定撤銷停止戒治，嗣其戒治期滿後，再由
    檢察官為不起訴處分，而無庸論罪科刑。是以比較毒品危害防制條例修正前、後
    之條文，應認以修正前之法律較有利於本件受處分人，自應適用修正前之規定。
    爰依修正後毒品危害防制條例第三十五條第二項、修正前同條例第二十二條第二
    項之規定，裁定撤銷受處分人停止戒治之處分，並諭知令入戒治處所施以強制戒
    治。
三、經查：
  1.本件抗告人係於九十二年四月日八日回溯九十六小時內，於不詳地點施用第一級
    毒品，經臺灣彰化地方法院以九十二年度毒聲字第一六九一號刑事裁定移送勒戒
    處所執行觀察、勒戒，後因觀察、勒戒結果，認有施用毒品傾向，臺灣彰化地方
    法院乃於九十二年八月二十五日以該院九十二年度毒聲字第一八四七號刑事裁定
    應入戒治處所施以強制戒治一年，送臺灣雲林戒治所施以強制戒治後，至九十二
    年十一月二十七日經原審法院以九十三年度毒聲字第一二○號刑事裁定停止戒治
    ，所餘戒治期間付保護管束，此有原審前開刑事裁定及受處分人前科紀錄表在卷
    可稽。又按人體之代謝原理，施用毒品後經尿液排出之時間，依施用量之多寡、
    施用者之年齡、性別及代謝功能不同而有所差異，一般而言，施用者在施用毒品
    後四十八小時內所排泄之尿液，均有可能被檢出毒品經人體代謝後之物質，且若
    經常或大量施用，則毒品經代謝後之物質由尿液排出時間約可延長至九十六小時
    。本件抗告人於保護管束期間，於九十三年四月八日被採集尿液，經送中山醫學
    大學附設醫院藥物濫用檢測中心鑑定結果，有嗎啡陽性反應，顯示抗告人於上情
    亦有臺灣彰化地方法院檢察署檢察官戒治處分執行指揮書、受保護管束人尿液檢
    體監管記錄表、及中山醫學大學附設醫院藥物濫用檢測中心鑑定報告在卷足憑。
    足證受處分人於九十二年四月八日回溯九十六小時之期間內，應有施用第一級毒
    品海洛因，違反保護管束應遵守事項情節重大之情事。
  2.就受處分人上開所為，依據修正後毒品危害防治條例之規定，修正後之毒品危害
    防制條例第二十條第二項後段雖已將強制戒治之期間修正為六個月以上，至無繼
    續強制戒治之必要為止，最長不得逾一年，並刪除原第二十二條有關停止戒治、
    撤銷停止戒治、延長戒治及延長期間免予繼續戒治之規定。惟受處分人依據修正
    前毒品危害防制條例之規定，受處分人（一犯）停止戒治期間，再施用毒品而違
    反保護管束應遵守事項情節重大，僅構成撤銷停止戒治之事由，受處分人在接受
    殘餘之強制戒治後，上開施用毒品之行為仍得為不起訴處分，此與修正後毒品危
    害防制條例之規定，受處分人需受刑事追訴之情形相互比較，仍以修正前毒品危
    害防制條例之規定有利於受處分人。2.又查被告所採集之尿液經送中山醫學大學
    附設醫院藥物濫用檢測中心初驗呈鴉片代謝物陽性反應，再以精密之ＧＣ／ＭＳ
    （氣相層析質譜儀法）確認該檢體確有第一級毒品嗎啡陽性反應，並呈可待因陰
    性反應，已排除抗告人所辯：因服用感冒藥含可待因之成分，至尿液被誤判之可
    能性，有中山醫院大學附設醫院檢驗報告一紙附卷可稽，抗告人辯解上情其未施
    用毒品云云，核無可採。綜上所述，抗告人施用毒品犯行堪予認定，原審因之裁
    定撤銷抗告人停止戒治之處分並令入戒治處所施以戒治，並無不合，本件抗告並
    無理由，應予駁回。
四、據上論結，應依刑事訴訟法第四百十二條，裁定如主文。
中      華      民      國      九十三      年      六    月    十七    日
                                    臺灣高等法院臺中分院刑事第七庭
                                          審判長法  官  林  榮  龍
                                                法  官  江  錫  麟
                                                法  官  謝  說  容
右正本證明與原本無異。
不得再抗告。
                                                書記官  金  珍  華
中      華      民      國      九十三   年       六      月    十七    日
                                                                        Ｉ
